臺灣板橋地方法院交通事件裁定　　　　 96年度交聲字第981號
原處分機關　交通部公路總局臺北區監理所
異　議　人
即受處分人　甲○○
上列異議人因違反道路交通管理處罰條例案件，對於交通部公路
總局臺北區監理所於中華民國九十六年六月二十日所為之處分（
原處分案號：北監營裁字裁四○－ＡＡ0000000號），聲
明異議，本院裁定如下：
    主  文
原處分撤銷。
    理  由
一、原處分機關係以異議人即受處分人甲○○所有之牌照號碼三
    六二－ＭＹ號營業小客車，於民國九十五年七月八日二十時
    一分許，在臺北市○○○路、寧波西街（往西）處，因有「
    駕車行經有燈光號誌管制之交岔路口闖紅燈」違規情形，經
    臺北市政府警察局交通警察大隊警員拍照後逕行舉發，復依
    道路交通管理處罰條例第五十三條第一項、第六十三條第一
    項第三款（裁決書漏載「第三款」）規定及違反道路交通管
    理事件統一裁罰基準表，對異議人裁處罰鍰新臺幣（下同）
    五千四百元，並記違規點數三點。
二、異議意旨略以：異議人戶籍地址確為監理機關登記及違規通
    知單上所載之地址，惟異議人從未收到違規通知單，原處分
    機關逕予裁罰，實不合情理，爰依法聲明異議云云。
三、按違反道路交通管理事件統一裁罰基準及處理細則第五條規
    定：「處理違反道路交通管理事件，有關文書送達之程序，
    依行政程序法之規定。」。再「送達，於應受送達人之住居
    所、事務所或營業所為之。」；「於應送達處所不獲會晤應
    受送達人時，得將文書付與有辨別事理能力之同居人、受僱
    人或應送達處所之接收郵件人員。」；「送達，不能依前二
    條規定為之者，得將文書寄存送達地之地方自治或警察機關
    ，並作送達通知書兩份，一份黏貼於應受送達人住居所、事
    務所、營業所或其就業處所門首，另一份交由鄰居轉交或置
    於該送達處所信箱或其他適當位置，以為送達。前項情形，
    由郵政機關為送達者，得將文書寄存於送達地之郵政機關；
    寄存機關自收受寄存文書之日起，應保存三個月。」；「對
    於當事人之送達，應為送達之處所不明者，行政機關為避免
    行政程序遲延，認為有必要時，得依職權命為公示送達」，
    行政程序法第七十二第一項、第七十三條第一項及第七十四
    條、第七十八條第二項、第一項第一款分別定有明文。
四、經查：
    (一)道路交通管理事件統一裁罰基準及處理細則第十一條第一
      項第四款固規定，對於逕行舉發者，應由舉發機關『送達
      』被通知人，然觀諸道路交通管理處罰條例第九十條本文
      對於違反該條例之行為，自行為成立之日起；行為有連續
      或繼續之狀態者，自行為終了之日起，逾三個月不得舉發
      之規定，其立法目的，係在避免法律關係遲不確定致生法
      秩序不安定之結果，並同時保障人民權益。可見該條項所
      指「逾三個月不得舉發」之規定，不過係為促使各處罰機
      關儘速處理，以免造成案件久懸不決，而無法達成交通管
      理之目的。何況，舉發行為性質上本係行政處分，而行政
      處分的成立要件與生效要件有別，在具備成立要件之後，
      其本身雖能有效成立，惟尚須具備生效要件，始能對外發
      生效力，而上開「送達」之要件，衡以最高行政法院六十
      八年度判字第八三八號裁判意旨所指「對於公法上有特定
      相對人之意思表示或意思通知，除法律有特別規定者外，
      在非對話為之者，應以達到相對人時生效，所謂達到，乃
      在使相對人居於可得瞭解之狀態為已足，此在法理上應為
      當然之解釋」等語，益見該規定不過係舉發行為之生效要
      件之一，衡諸法理，亦不影響舉發行為已然成立之事實。
      此外，上開條文係規定「逾三個月不得舉發」，並非規定
      「應於三個月完成舉發」，自無以「自行為成立日起至『
      收到』舉發通知單止」解釋之理，故對於違規人未依規定
      變更地址致無法送達之違反道路交通管理事件者，應係以
      原製單付郵日期之客觀事實，認定是否遵期舉發為宜（臺
      灣高等法院九十五年度交抗字第三九八號裁定參照）。綜
      上，可知道路交通管理處罰條例第九十條本文所指「逾三
      個月不得舉發」之規定，乃對於舉發行為之成立要件所設
      之限制，至於送達是否合法之判斷，因屬舉發行為生效要
      件之一，自不在該條之限制內，縱送達有不合法致其後補
      充送達生效日，已逾違規行為成立三個月後，所涉者不過
      救濟期間起算時點之問題，尚與舉發行為本身是否已經成
      立無涉，合先敘明。
    (二)本件北市警交大字第ＡＡ0000000號舉發違反道路
      交管理事件通知單，經原舉發機關臺北市政府警察局交通
      警察大隊以掛號郵務送達方式向「臺北縣三重市○○街一
      百巷三弄六號」投遞，嗣經郵政機關以「遷移新址不明」
      為由將該舉發通知單退回，並經原舉發機關以大宗掛號函
      件之方式寄存於上址之郵政機關等情，有交通部公路總局
      臺北區監理所九十六年五月一日北監營字第○九六二○○
      六五七二號函影本、信封影本二份附卷可憑。而異議人之
      戶籍於九十四年六月十七日起即設於上址，車籍登記地址
      亦同，此為異議人所坦承，並有法務部戶役政連結作業系
      統列印資料一份在卷可稽，是原舉發機關向該址為送達，
      固無可議；惟該舉發通知單既經郵政機關以「遷移新址不
      明」為由退回，顯然異議人有變更其應受送達之處所而不
      向行政機關陳明，致有「應為送達之處所不明」之情形，
      揆諸首揭規定，原舉發機關應循前揭行政程序法第七十八
      條第二項、第一項第一款規定另為公示送達程序，非遽認
      上址為「應送達之處所」而逕予寄存送達；況郵政機關事
      實上亦未將舉發通知單「寄存」於上址，有卷附之信封影
      本足稽，是本件舉發通知單之送達程序，難認合法。
    (三)綜上，異議人所辯自屬可採；而本件舉發通知單未踐行合
      法之送達程序，業如前述，原處分機關不查，逕為裁決處
      分，依首揭說明，其處分自非適法。原處分既有違法之瑕
      疵，本件異議為有理由，原處分應予撤銷，並退回原處分
      機關辦理重行送達舉發通知單之程序，以資適法。
五、據上論結，應依道路交通案件處理辦法第二十條，裁定如主
    文。
中　　華　　民　　國　　96　　年　　9 　　月　　26　　日
                        交通法庭  法  官  絲鈺雲
以上正本證明與原本無異。
如不服本裁定，應於裁定送達後五日內向本院提出抗告狀。
                                  書記官  蔡美如
中　　華　　民　　國　　96　　年　　9 　　月　　27　　日
